【裁判字號】    88,上,1580
【裁判日期】    890824
【裁判案由】    塗銷抵押權
【裁判全文】
臺灣高等法院民事裁定  八十八年度上字第一五八○號
      上  訴  人  甲○○○
      訴訟代理人  歐榮宜律師
      被上訴人    中租迪和股份有限公司  設台北市松山區○○○路五六號四樓
      法定代理人  簡茂男      .
      訴訟代理人  陳明正      .
      參  加  人  乙○○      住台北市○○區○○路二四八號四樓
      訴訟代理人  白德孚律師
右當事人間塗銷抵押權事件，對於中華民國八十八年九月二十七日臺灣士林地方法院
八十八年度訴字第七○三號所為第一審判決，提起上訴，本院裁定如左：
      主    文
參加人之參加駁回。
參加訴訟費用由參加人負擔。
      理    由
一、本件參加人主張：其為答答股份有限公司（下稱「答答公司」）之連帶保證人，
    依民法第七百四十九條之規定，參加人已取得被上訴人對答答公司之債權，而依
    民法第二百九十五條之規定，該債權之擔保及其他從屬權利亦隨同由參加人取得
    。故參加人依此法律規定，於登記前已取得系爭抵押權。是上訴人提起本件訴訟
    將影響參加人已取得之權利，參加人對本訴訟有法律上利害關係，為此依民事訴
    訟法第五十八條第一項規定，為輔助被上訴人起見，提起本件參加云云。
二、惟按民事訴訟法第五十八條第一項規定：「就兩造之訴訟有法律上利害關係之第
    三人，為輔助一造起見，於該訴訟繫屬中，得為參加」。而所謂有法律上利害之
    關係之第三人，係指本訴訟之裁判效力及於第三人，該第三人私法上之地位，因
    當事人之一造敗訴，而將致受不利益，或本訴訟裁判之效力雖不及於第三人，而
    第三人私法上之地位因當事人之一造敗訴，於法律上或事實上依該裁判之內容或
    執行結果，將致受不利益者而言（最高法院五十一年度台上字第三０三八號判例
    參照）。又民法第二百九十五條第一項本文規定：「讓與債權時，該債權之擔保
    及其他從屬上之權利，隨同移轉於受讓人」，上開條文所指之「債權讓與」係讓
    與人與受讓人合意而來，本件之參加人是以第三人之地位代主債務人答答公司清
    償債務，於清償之限度內，取得被上訴人對答答公司之債權（民法第七百四十九
    條參照），屬於法定債權移轉，兩者之性質不同，實與上開第二百九十五條第一
    項之規定有間。次按民法第七百四十九條本文規定：「保證人向債權人為清償後
    ，於其清償之限度內，承受債權人對於主債務人之債權」，上開條文明示保證人
    係承受債權人對於主債務人之「債權」，不及於「抵押權」，自無參加人所指已
    取得系爭抵押權之情形。再依「物權登記主義」（民法第七百五十八條參照），
    參加人亦無法於登記前取得任何抵押權。本件參加人僅取得債權人即被上訴人對
    於主債務人即答答公司一百四十一萬元之債權，而本件係塗銷抵押權登記之訴，
    不論判決結果為何，皆不影響參加人對答答公司之求償權，參加人並無法律上之
    利害關係，揆諸首揭規定，本件參加人之參加，核與民事訴訟法第五十八條第一
    項所規定要件不合，參加人應另依民事訴訟法第五十四條第一項規定求償之。
三、綜上所述，本件參加人之參加，於法不合，應駁回之，原審未查，遽准參加人之
    參加，尚有未洽，上訴人提起上訴指摘原判決此部分不當，自應由本院就此部分
    將參加人之參加，駁回之。
四、據上論結，本件參加人之參加，於法不合，爰依法裁定如主文。
中      華      民      國    八十九    年      八      月    二十四    日
                              民事第二庭
                                  審判長法  官  尤  豐  彥
                                        法  官  林  金  吾
                                        法  官  魏  麗  娟
右正本係照原本作成。
不得抗告。
中      華      民      國    八十九    年      八      月    二十八    日
                                        書記官  曾  瓊  安


司法院資訊處製作；財團法人民間司法改革基金會備份。
